【裁判字號】    95,上易,2517
【裁判日期】    951229
【裁判案由】    詐欺
【裁判全文】
臺灣高等法院刑事判決                95年度上易字第2517號
上  訴  人  臺灣基隆地方法院檢察署檢察官
被      告  乙○○
上列上訴人因被告詐欺案件，不服臺灣基隆地方法院95年度易字
第495號，中華民國95年11月7日第一審判決（起訴案號：臺灣基
隆地方法院檢察署95年度偵字第4287號），提起上訴，本院判決
如下：
    主  文
原判決撤銷，發回臺灣基隆地方法院。
    理  由
一、公訴意旨略以：被告乙○○於民國（下同）95年6 月間，自
    報紙分類廣告偶然間獲悉出售帳戶將可換取金錢，雖預見提
    供自己帳戶予他人使用，極可能用於詐欺取財等不法犯罪，
    然因需款孔急，仍與刊登報紙啟事者聯繫，並依對方指示將
    其原已申請使用之新竹商業銀行蘆洲分行第00000000000 號
    及華南商業銀行南三重分行第000000000000號帳戶，以每本
    新臺幣（下同） 3,000元之代價辦理重新啟用手續，並基於
    幫助詐欺之概括犯意，將上開帳戶之存摺、提款卡及密碼等
    資料，在臺北縣中和市○○路上某便利商店交給詐欺集團成
    員姓名年籍不詳自稱「李先生」之人並取得報酬，嗣該姓名
    年籍不詳之李姓男子所屬詐欺集團成員，即基於詐欺取財之
    犯意，先於95年7月4日在雅虎奇摩網站廣告拍賣中國信託之
    紅利點數，致謝秀玉陷於錯誤，認其業已低價購入中國信託
    紅利點數而得以兌換航空公司里程數，並依詐欺集團指示於
    95年7月4日，至華南商業銀行南松山分行以臨櫃匯款之方式
    將16萬元匯入上開乙○○名下新竹國際商業銀行蘆洲分行帳
    戶內，旋遭該詐騙集團跨行提領。另甲○○則於95年8月8日
    下午12時30分許，接獲詐騙集團成員佯稱為其孫姓友人需款
    孔急為由詐騙，致甲○○陷於錯誤，而至華南商業銀行基隆
    分行以臨櫃匯款及自動櫃員機轉帳之方式，將4萬元及1萬元
    匯入乙○○華南商業銀行南三重分行之帳戶內，旋遭該詐騙
    集團跨行提領。因認被告涉有刑法第30條第1項、第339條第
    1項之幫助連續詐欺取財罪嫌。
二、按刑事案件固應由犯罪地或被告之住所、居所或所在地之法
    院管轄，但數同級法院管轄之案件相牽連者，得合併由其中
    一法院管轄。刑事訴訟法第6條第1項定有明文。此所謂得合
    併由其中一法院管轄，係指各法院對於無管轄權之案件，因
    與其有管轄權之案件相牽連，而取得該案件之管轄權而言。
    又同法第7 條明文所謂相牽連之案件係指：一人犯數罪；數
    人共犯一罪或數罪；數人同時在同一處所各別犯罪及犯與本
    罪有關係之藏匿人犯、湮滅證據、偽證、贓物各罪而言。
三、經查，原審雖以被告乙○○之戶籍地在屏東縣佳冬鄉○○村
    ○○路3號，現住居於台北縣三重市○○路○段130巷9號4樓
    ，有其個人基本資料一紙在卷可查，顯見其住、居所及所在
    地均非在原審法院轄區內；又被告供承販賣帳戶之地點係在
    台北縣中和市○○路上，其犯罪地亦非在原審法院轄區內，
    而諭知移轉管轄於臺灣板橋地方法院等情，固非無見。惟被
    告販賣其帳戶之行為，依公訴意旨，係幫助詐騙集團之正犯
    詐欺被害人，而被害人謝秀玉、甲○○依正犯詐騙集團之指
    示，分別在台北市○○○路○ 段、基隆市○○路之華南商業
    銀行，將上開金額轉帳至被告名義之新竹商業銀行蘆洲分行
    、華南商業銀行南三重分行帳戶內，是以被害人等因陷於錯
    誤所為之匯款行為應屬正犯詐欺集團詐騙行為之結果地，則
    揆諸前揭法條所示，原審法院就該正犯詐欺集團既有管轄權
    ，則就屬數人共犯一罪或數罪性質之幫助（該集團）詐欺罪
    ，自亦應取得管轄權。原審漏未審酌刑事訴訟法第6條第1項
    所定相牽連案件之管轄，係同法第5條第1項之特別規定，因
    而為諭知管轄錯誤之判決，尚有未合，檢察官上訴意旨雖非
    執此指摘原判決不當，但原判決既有前揭可議，自應由本院
    不經言詞辯論，逕將原判決撤銷，發回原法院更為適當之處
    理。
據上論斷，應依刑事訴訟法第369條第 1項但書、第372條，判決
如主文。
中    華    民    國    95    年    12    月    29    日
                  刑事第五庭  審判長法官  吳  敦
                                    法官  吳啟民
                                    法官  朱光仁
以上正本證明與原本無異。
不得上訴。
                                   書記官 王宜玲
中    華    民    國    96    年     1    月     4    日


司法院資訊處製作；財團法人民間司法改革基金會備份。
